臺灣桃園地方法院刑事判決　　　　　　　　　　　　九十二年度交易字第四七號
　　公　訴　人　臺灣桃園地方法院檢察署檢察官
　　被　　　告　乙○○
右列被告因過失致死案件，經檢察官提起公訴（九十一年度偵字第一九八二八號），
本院裁定改依簡式審判程序，茲判決如左：
    主  文
乙○○因過失致人於死，處有期徒刑壹年肆月。
    事  實
一、乙○○未考領汽車駕駛執照，其明知無汽車駕駛執照及酒後不得駕駛汽車，竟於
    民國九十一年十月二十九日二十二時許，在新竹縣關西鎮某處服用酒類後（未達
    酒醉不能安全駕駛之標準），竟仍駕駛車號Ｚ六—三三三八號自用小客車欲返回
    桃園縣平鎮市某友人住處，並沿桃園縣平鎮市○○路南勢二段由龍潭往中壢方向
    行駛，於同日二十三時十分許，行經桃園縣平鎮市○○路南勢二段一八五號平鎮
    消防分隊前，本應注意駕駛汽車須領有駕駛執照始得駕駛及酒後不得駕車，且車
    輛行駛時，駕駛人應注意車前狀況，並隨時採取必要之安全措施，及行車速度，
    在市區道路，時速不得超過五十公里，且該路段為閃光紅燈交岔路口，車輛應減
    速接近，先停止於交岔路口前，認為安全時方得續行，而當時天候晴，夜間有照
    明，快慢車道舖設柏油，路面乾燥無缺陷，無障礙物且視距良好，且依其智識、
    能力亦無不能注意之情事，竟疏未注意，仍以時速八十公里之速度超速行駛，適
    有前方劉福朧騎乘車號ＭＮＰ—一三一號重型機車停在路旁欲左轉至平鎮消防分
    隊旁南安路三十三巷，亦疏未注意支線道駛出車輛應讓幹道車輛先行及酒後不得
    駕車，由於雙方有上述之疏失，乙○○所駕駛之上開小客車因閃煞不及而撞及劉
    福朧所騎乘之前揭機車，因而致劉福朧人車倒地，受有顱內出血之傷害，經送醫
    急救後仍因傷重不治死亡。
二、案經劉福朧之兄甲○○訴由桃園縣警察局平鎮分局報告臺灣桃園地方法院檢察署
    檢察官偵查起訴。
    理  由
一、右揭犯罪事實，業據被告乙○○於本院審理中供承不諱，核與被害人劉福朧之兄
    即告訴人甲○○於警訊中所指訴之情節大致相符，並有桃園縣警察局舉發違反道
    路交通管理事件通知單影本二紙、被告酒精濃度測試單一紙、道路交通事故調查
    報告表一紙、交通事故現場照片二十七幀等件附卷可稽（參見臺灣桃園地方法院
    檢察署九十一年度偵字第一九八二八號偵查卷《下稱偵二卷》第十一—十二、十
    八、二一、二五—三三頁）。又被害人確係因本件交通事故致遭被告所駕駛之上
    開小客車因閃煞不及而撞及倒地，致受有顱內出血之傷害，經送醫急救後仍因傷
    重不治死亡之事實，亦經臺灣桃園地方法院檢察署檢察官督同法醫師相驗明確，
    此有臺灣桃園地方法院檢察署相驗筆錄、相驗屍體證明書等件附卷足憑（參見臺
    灣桃園地方法院檢察署九十年度相字第一六五五號偵查卷《下稱偵一卷》第三一
    —三八頁）。按汽車駕駛執照為駕駛汽車之許可憑證，由駕駛人向公路監理機關
    申請登記，考驗及格後發給之；汽車駕駛人飲用酒類或其他類似物後其吐氣所含
    酒精濃度超過每公升零點二五毫克者，不得駕車，道路交通安全規則第五十條第
    一項及第一百十四條第二款分別定有明文，未考領有汽車駕駛執照者，自不得駕
    駛汽車，且汽車駕駛人未領有駕駛執照駕車及酒精濃度超過規定標準者，尚各需
    處新台幣（下同）六千元以上一萬二千元以下罰鍰及一萬五千元以上六萬元以下
    罰鍰，致人死亡者吊銷其駕駛執照並不得再考領，道路交通管理處罰條例第二十
    一條第一項第一款及第三十五條第一項第一款亦分別定有明文。次按汽車行駛時
    ，駕駛人應注意車前狀況，並隨時採取必要之安全措施，及行車速度，在市區道
    路，時速不得超過五十公里，且閃光紅燈表示「停車再開」，車輛應減速接近，
    先停止於交岔路口前，認為安全時方得續行，道路交通安全規則第九十四條第三
    項、第九十三條第一項第一款、道路交通標誌標線號誌設置規則第二百十一條第
    一項第二款分別定有明文，被告自承無駕駛執照及服用酒類後卻駕駛上開小客車
    一情，且於行為時業已滿二十歲，有卷載年籍資料可稽，應具有前揭注意能力至
    屬甚明。而本件案發當時天候晴，夜間有照明，快慢車道舖設柏油，路面乾燥無
    缺陷，無障礙物且視距良好，且依其智識、能力亦無不能注意之情事，有前開道
    路交通事故調查報告表一紙在卷可參，則被告既無不能注意之情事，竟疏未注意
    ，因而無照酒後駕車超速肇事導致被害人死亡，其有過失，至為灼然。另參以被
    害人亦有酒後駕車等與有過失情事，有壢新醫院檢驗報告一紙在卷可憑（參見偵
    二卷第十八頁正面）。而本件復經本院送請臺灣省桃園縣區車輛行車事故鑑定委
    員會鑑定結果，亦同本院前開認定，有該委員會九十二年十二月五日府車鑑桃字
    第九二一二八一號函暨所附之鑑定意見書各一份在卷可參（參見本院卷第十四—
    十六頁）。雖被害人就本件亦與有過失，惟被告上開注意義務並不因此而免責，
    是仍無礙於被告過失罪責之成立，則被告之過失行為與被害人死亡結果間具有相
    當因果關係，亦堪認定。綜上所述，足見被告之自白核與事實相符，應可採為論
    罪科刑之依據。從而，本件事證已臻明確，被告犯行洵堪認定，應予應法論科。
二、核被告所為，係犯刑法第二百七十六條第一項之過失致人於死罪。被告無駕駛執
    照及酒醉駕車，因而致人死亡，依法應負過失致人於死之刑事責任，應依道路交
    通管理處條例第八十六條第一項之規定，加重其刑至二分之一。又被告於肇事後
    並未主動去電或委由他人報警，而係由平鎮市消防分隊隊員主動出來觀看並報警
    一情，業據被告於警訊及本院審理中供承在卷（參見偵二卷第六頁反面、本院卷
    第四十頁‧本院九十二年十二月二十五日簡式審判筆錄），故未符合刑法第六十
    二條前段自首要件之規定，併予敘明。爰審酌被告無照及酒後竟仍駕車上路，又
    超速而疏未注意車前狀況並採取適當安全措施，因而發生事故致被害人死亡，且
    迄今仍未與被害人家屬即告訴人甲○○達成民事上和解，實屬不當，惟念其年紀
    尚輕，犯後尚能坦認犯行，被害人與有過失情節等一切情狀，量處如主文所示之
    刑，以資懲儆。
三、又本件被告所犯係死刑、無期徒刑、最輕本刑為三年以上有期徒刑以外之罪，其
    於準備程序中就被訴事實為有罪之陳述，經法官告知簡式審判程序之旨，並聽取
    公訴人、被告之意見後，本院認為適宜由受命法官獨任進行簡式審判程序，附予
    敘明。
據上論斷，應依刑事訴訟法第二百七十三條之一第一項、第二百九十九條第一項前段
，道路交通管理處罰條例第八十六條第一項，刑法第二百七十六條第一項，罰金罰鍰
提高標準條例第一條前段，判決如主文。
本案經檢察官簡志祥到庭執行職務。
中      華      民      國    九十三    年      一      月      八      日
                                臺灣桃園地方法院刑事第十二庭
                                    法  官    林  家  賢
右正本證明與原本無異。
如不服本判決，應於判決送達後十日內，向本院提出上訴狀。
                                    書記官    戴  育  萍
中      華      民      國    九十三    年      一      月     十二     日
附錄本判決論罪科刑法條：
刑法第二百七十六條第一項：
因過失致人於死者，處二年以下有期徒刑、拘役或二千元以下罰金。
